臺灣臺中地方法院刑事判決
111年度易字第803號
公  訴  人  臺灣臺中地方檢察署檢察官
被      告  張書豪



上列被告因侵占案件，經檢察官提起公訴（111年度偵字第12854
號），本院判決如下：
    主    文
張書豪犯侵占離本人所持有之物罪，處罰金新臺幣壹萬伍仟元，
如易服勞役，以新臺幣壹仟元折算壹日。未扣案之犯罪所得蘋果
廠牌iPhone12型號手機壹支沒收，於全部或一部不能沒收或不宜
執行沒收時，追徵其價額。
    犯罪事實
一、張書豪係以駕駛計程車為業之人，其於民國110年10月15日晚
    間6時31分許，駕駛車牌號碼000-0000號營業小客車搭載黃
    于晅，從臺中市○○區○○○道0段000號之新光三越臺中中港店
    ，至位於臺中市○○區○○路0段000號之「佳茂康朵社區」大樓
    前，黃于晅下車時，不慎將其所有之蘋果廠牌iPhone12型號
    手機1支（安裝手機背殼，總價值約新臺幣【下同】20,500
    元，下稱本案手機）遺落在車上即離去。張書豪見狀，明知
    本案手機為黃于晅遺留在該處而脫離其持有之物，竟意圖為
    自己不法之所有，基於侵占離本人持有之物之犯意，於同日
    晚間6時41分許後某時，將本案手機侵占入己。嗣黃于晅發
    現本案手機不見，向員警求助，經警調閱監視器影像後，多
    次撥打電話通知張書豪送至派出所，張書豪藉詞拒絕為之。
二、案經黃于晅訴由臺中市政府警察局第六分局報告臺灣臺中地
    方檢察署檢察官偵查起訴。
    理    由
一、本判決所引用被告張書豪以外之人於審判外之陳述，檢察官
    及被告於本院審理時均不爭執其證據能力，迄辯論終結前未
    聲明異議，本院審酌上開證據資料作成時之情況，尚無違法
    不當及證明力明顯過低之瑕疵，認以之作為證據應屬適當，
    依刑事訴訟法第159條之5規定，有證據能力。非供述證據部
    分，因無證據證明係公務員違背法定程序所取得，亦無顯有
    不可信之情況，檢察官及被告於本院審理時均同意該等證據
    之證據能力，俱與本案有關，且經本院於審理期日提示予被
    告並告以要旨為合法調查，應認均得作為證據。
二、認定犯罪事實所憑證據及理由
　　訊據被告固坦承駕駛計程車搭載告訴人黃于晅，及在車上拾
    獲告訴人所有之本案手機之事實，惟矢口否認有何侵占離本
    人所持有之物犯行，辯稱：伊沒有保管責任也沒有物歸原主
    之義務，當時因為伊要載客，把本案手機放回原處，後來就
    不見了。員警連續多天一直打電話盧，伊情緒上來就跟員警
    說伊把本案手機丟掉了。伊覺得很誇張，這應該是告訴人要
    注意，為什麼不是告訴人找伊拿云云。經查：
　㈠告訴人於110年10月15日晚間6時31分許，在址設臺中市○○區○○○道0段000號之新光三越臺中中港店，搭乘被告所駕駛之車牌號碼000-0000號營業小客車，至臺中市○○區○○路0段000號前下車，告訴人所有之本案手機遺落在被告所駕駛之上開車輛內，本案手機迄今未返還告訴人或送至警察機關等情，均為被告所不爭執（見本院卷第66頁），核與告訴人於警詢及偵查中之指述相符（見111偵12854卷第23-26頁、第105-106頁），亦有監視器影像截圖照片、車輛詳細資料報表及臺中市政府警察局第六分局111年7月15日中市警六分偵字第1110087133號函檢附車行紀錄匯出文字資料附卷可稽（見111偵12854卷第39-60頁、第75頁，本院卷第45-53頁），此部分之事實，首堪認定。
　㈡員警於110年10月15日、16日多次撥打電話予被告，確認本案
    手機在被告所駕駛之營業小客車內後，請被告將本案手機送
    至派出所，遭被告拒絕；證人即告訴人之友人陳玠瑋亦有於
    110年10月15日撥打告訴人使用之門號，為被告所接聽等情
    ，業據告訴人於警詢時指稱：員警第1次聯絡被告時，被告
    表示車上確實有白色iPhone12型號手機，但其在開車不方便
    接電話，也不方便把手機拿到西屯派出所，第2次聯絡時，
    被告還是表示在開車載客，被告不回答要載客到哪個火車站
    ，仍表示不方便拿手機到鄰近之派出所，第3次聯絡時，被
    告還是表示沒空，無法送到鄰近派出所，之後員警再多次撥
    打被告持用之電話就沒人接了等語（見111偵12854卷第23-2
    6頁）；證人陳玠瑋於警詢時證稱：員警聯繫被告時，伊有
    用手機撥打告訴人使用之門號，被告有接聽等語（見111偵1
    2854卷第27-29頁），核與被告坦認：伊有接到告訴人之友
    人和員警多次來電，伊當時說伊在外縣市不方便，伊於110
    年10月15日接電話接到很煩，很不高興，就當作沒這件事。
    員警在110年10月16日、17日、18日都有打給伊，但伊沒有
    接，因為員警都重複說「有沒有拿到手機」這些廢話等語相
    吻合（見111偵12854卷第19-22頁，本院卷第66頁），並有
    通話錄音檔及其譯文、中華電信股份有限公司通話明細報表
    與臺灣大哥大受話通話明細單存卷可考（見111偵12854卷第
    61-72頁、第81頁、第107頁，錄音檔光碟置於111偵12854卷
    附光碟片存放袋），足認被告在其駕駛之車輛內拾獲本案手
    機後，一度持本案手機與證人陳玠瑋通話，經警多次致電要
    求其送至派出所，卻屢番拒絕之情明確。
　㈢按刑法第337條所定侵占離本人所持有之物罪之成立，以行為人主觀上具不法所有之意圖為必要，而所謂不法所有，係指非法取得他人之物，據為自己或第三人所有而言，亦即行為人出於不法之所有意圖，就他人之物建立新的支配關係，以物之所有人自居，享受所有權之內容，或加以處分，或加以使用或收益，即為成立。自卷附通話錄音檔譯文以觀，被告於110年10月15日晚間8時25分許員警第1次致電時，主動表示：「我不管了啦」、「他不再過來拿，我就把它丟了」、「反正又不關我的事」後，逕自結束通話（見111偵12854卷第67頁），於同日晚間8時33分許員警第2次致電時稱：「你直接去垃圾桶撿了比較快啦。莫名其妙。那又...請問是我丟在車上的嗎」後，逕自結束通話（見111偵12854卷第69頁），於同日晚間9時16分許員警第3次致電時稱：「我已經給它丟垃圾桶了阿。我剛不是講了嗎」、「你去垃圾桶撿阿。我剛已經丟垃圾桶了阿。我騙你幹嘛」（見111偵12854卷第69-70頁），衡以員警於告訴人發現本案手機遺落在被告所駕駛之營業小客車內後未久，即撥打電話予被告，2人前揭通話應係當下真實反應，倘若被告與證人陳玠瑋通話後均未碰觸本案手機或無意為之，應無必要向員警表示將丟棄之意思，嗣後更進一步表示已將本案手機丟到垃圾桶，堪認被告上開所述丟棄本案手機之情為真。而本案手機之經濟價值非微，經員警多次致電要求被告送至附近派出所，客觀上顯非遭人丟棄之物，被告自無任何擅自取走或處分本案手機之正當權利，詎被告未循上開管道，反而逕將本案手機丟入垃圾桶，核其所為，即屬物品所有權人或具合法處分權限之人所得為之事實上處分行為，並造成告訴人之財產損失，被告主觀上應具有以所有權人自居之不法所有意圖及侵占離本人所持有之物之犯意。
　㈣縱如被告所稱：伊當時說丟掉只是一時情緒之氣話，伊後來
    去載客就忘記了云云（見本院卷第73頁），即其並未丟棄本
    案手機，依被告於本院審理時自承：伊當然知道撿到東西要
    拿到警察局，伊之前也有撿到手機，當時就拿到附近之派出
    所，有的還比本案手機好。伊平常上班期間住在臺中市之居
    所，開車約2、3分鐘就有派出所，但伊工作很累就不管了，
    員警之後打電話，伊都沒有接，之後伊也沒有再跟員警聯繫
    等語（見本院卷第66頁、第72-74頁），佐以被告於110年10
    月15日、16日駕車行經區域有多間派出所，其中包含與被告
    聯繫之臺中市政府警察局第六分局西屯派出所、同位在台中
    市西屯區之臺中市政府警察局第六分局何安派出所，甚至距
    離被告居所步行約4分鐘即有臺中市政府警察局霧峰分局仁
    化派出所，有上開車行紀錄匯出文字資料及Google地圖附卷
    可考（見本院卷第47-53頁、第85-89頁），被告依其智識、
    經驗及職業所具高度機動性，在接獲員警及證人陳玠瑋之電
    話後，大可以選擇將告訴人遺落在車內之本案手機送交附近
    之派出所，或於其返家或隔日出門時送交其居所附近之臺中
    市政府警察局霧峰分局仁化派出所，請該所員警協助處理，
    或於其行經臺中市政府警察局第六分局西屯派出所附近時，
    送交該所員警處理，倘因工作繁忙，欲由告訴人親自向其拿
    取本案手機，於員警連續4天撥打電話與其聯繫之情形下，
    亦非不得透過員警和告訴人約定返還之時間、地點，令告訴
    人前來領回，然被告卻採取反於其先前處理方式之舉措，在
    通話時屢以忙於載客、不方便等事由推託，事後更拒接員警
    電話，亦未和員警聯繫，直至員警通知被告到案接受調查時
    ，方以前詞置辯，顯然被告確有侵占本案手機之行為及主觀
    犯意。
　㈤被告雖辯稱：可能是其他客人以為是自己的就拿走了云云。
    惟被告明知拾獲物品應送至警察機關，若其有意返還本案手
    機，當無可能在其已因員警多次撥打電話備感困擾時，仍堅
    持不就近送交派出所，甚至毫不在乎本案手機之所在，從11
    0年10月15日案發時起至其於同年12月24日接受警詢時止，
    長達逾2個月，完全不與員警聯繫之理，其所辯應為卸責之
    詞，委無可採。
　㈥被告雖請求向臺中市政府警察局霧峰分局仁化派出所函查其
    先前拾獲手機送交該所之紀錄，以證明其拾獲手機都會交給
    派出所之情（見本院卷第74-75頁），惟其無法陳述具體日
    期而無從特定，且被告拾獲其他物品之後續作為如何，與本
    案並無關聯，縱然屬實，亦無法為其有利之認定。又被告所
    為犯行，經本院綜合卷內證據審認如前，犯罪事實已臻明瞭
    ，是無調查必要，併此敘明。
　㈦綜上所述，本案事證業已明確，被告所為侵占離本人所持有
    之物犯行洵堪認定，應依法論科。
三、核被告所為，係犯刑法第337條之侵占離本人所持有之物罪
    。
四、爰以行為人之責任為基礎，審酌被告欠缺尊重他人財產權之
    觀念，拾獲告訴人遺落在其車內之本案手機，不思返還、送
    交警察機關，竟起意以所有人自居而予以侵占，造成告訴人
    受有價值非微之財產損害及日常生活之不便利，亦有害於社
    會秩序，犯後矢口否認犯行，諉以：計程車司機沒有保管或
    物歸原主之責任，員警一直盧，為什麼不說是員警有內奸，
    告訴人也沒有打電話聯絡云云卸責（見本院卷第65-66頁、
    第75-76頁），迄今未彌補告訴人所受損害，實不宜寬貸，
    兼衡被告之前案素行（見本院卷第15-16頁）及其自陳高職
    畢業、擔任計程車司機、經濟狀況勉持、須扶養父親、健康
    狀況良好（見本院卷第75頁）等一切情狀，量處如主文所示
    之刑，併諭知易服勞役之折算標準。
五、被告所侵占之本案手機，核屬其本案之犯罪所得，未扣案亦
    未返還或賠償告訴人，應依刑法第38條之1第1項前段、第3
    項規定宣告沒收，於全部或一部不能沒收或不宜執行沒收時
    ，追徵其價額。
據上論斷，應依刑事訴訟法第299條第1項前段，刑法第337條、
第42條第3項、第38條之1第1項前段、第3項，刑法施行法第1條
之1第1項，判決如主文。
本案經檢察官林宏昌提起公訴，檢察官林明誼到庭執行職務。
中　　華　　民　　國　　111 　年　　8 　　月　　23　　日
                  刑事第十五庭  法  官   鄭咏欣
以上正本證明與原本無異。
如不服本判決應於收受送達後20日內向本院提出上訴書狀，並應
敘述具體理由；其未敘述上訴之理由者，應於上訴期間屆滿後20
日內向本院補提理由書（均須按他造當事人之人數附繕本）「切
勿逕送上級法院」。
告訴人或被害人如不服判決，應備理由具狀向檢察官請求上訴，
上訴期間之計算，以檢察官收受判決正本之日起算。
                                書記官  施佑諭      
中　　華　　民　　國　  111   年　　8    月　 　23 　日 

附錄本案論罪科刑法條：
中華民國刑法第337條
意圖為自己或第三人不法之所有，而侵占遺失物、漂流物或其他
離本人所持有之物者，處一萬五千元以下罰金。